【裁判字號】    98,上更(一),375
【裁判日期】    980903
【裁判案由】    毒品危害防制條例
【裁判全文】
臺灣高等法院刑事判決             98年度上更(一)字第375號
上  訴  人  臺灣板橋地方法院檢察署檢察官
上  訴  人
即  被  告  乙○○
指定辯護人  吳啟玄律師
上  訴  人
即  被  告  甲○○
指定辯護人  王淑琍律師
上列上訴人因被告等違反毒品危害防制條例案件，不服臺灣板橋
地方法院97年度訴緝字第101號、第192號，中華民國97年11月27
日第一審判決（起訴案號：臺灣板橋地方法院檢察署96年度偵字
第4473號），提起上訴，經判決後，由最高法院發回更審，本院
判決如下：
    主  文
原判決關於甲○○有罪部分及乙○○有罪如附表一編號三至七所
示販賣第一級毒品暨定應執行刑部分均撤銷。
乙○○販賣第一級毒品伍罪，其罪名及主刑、從刑詳如附表一編
號三至七所記載。應執行有期徒刑貳拾年；扣案之第一級毒品海
洛因拾包（合計淨重貳點玖壹公克）、伍包（合計淨重零點柒貳
公克）均沒收銷燬；搗藥缽壹組、分裝勺陸支、分裝袋壹批、電
子秤貳台、玻璃罐壹個，均沒收；其持以聯絡販賣海洛因事宜所
用之行動電話壹支（ 含門號0000000000號SIM卡壹枚
）均沒收，如全部或一部不能沒收時，追徵其價額；因犯罪所得
之財物新臺幣捌仟元沒收，如全部或一部不能沒收時，以其財產
抵償之。
甲○○販賣第一級毒品處有期徒刑拾伍年貳月。扣案之第一級毒
品海洛因貳包（合計淨重貳點壹貳公克）、壹包（淨重零點參壹
公克）均沒收銷燬；其持以聯絡販賣海洛因事宜所用之行動電話
壹支（ 含門號0000000000號SIM卡壹枚）沒收，如全
部或一部不能沒收時，追徵其價額；因犯罪所得之財物新臺幣
仟元沒收，如全部或一部不能沒收時，以其財產抵償之。
甲○○其他被訴販賣第一級毒品海洛因多次予戊○○部分，無罪。
    事  實
一、乙○○以營利之犯意，以每錢約新臺幣（下同）2 萬元之代
    價，向戴維雄（未據檢察官起訴）販入第一級毒品海洛因後
    ，摻入葡萄糖粉加以稀釋，增加其份量後包裝，分別為下列
    之販賣行為：
  (一)於民國95年11月中、下旬、96年 1月中旬，二次販售第一級
    毒品海洛因各1小包予丁○○，各收取新臺幣（下同）1千元
    ，詳如附表一編號一至二所記載（此部分已判決確定，不在
    更一審審判範圍）。
  (二)於96年1月間起至同年2月止，於戊○○（丁○○男友）以其
    使用之0000000000號行動電話與乙○○所有之0000000000號
    行動電話（未據扣案）聯繫交易毒品事宜。乙○○每次將第
    一級毒品海洛因 1包（實際淨重均不詳），送至戊○○臺北
    縣土城市○○路○段207巷15號 3樓住處或金城路路邊，交付
    予戊○○，並各收取價金，其中3次1千元、1次2千元、1次3
    千元，共計販賣五次，詳如附表一編號三至七所記載（起訴
    書漏未記載販賣次數，戊○○所涉施用毒品部分，另經原審
    法院裁定執行觀察、勒戒及強制戒治）。
二、甲○○於93年間因詐欺案件，經臺灣板橋地方法院判處有期
    徒刑 4月。同年又因施用第一、二級毒品案件，經同院判處
    有期徒刑7月、3月、8月、4月，嗣裁定應執行有期徒刑1年9
    月。又於94年間因槍砲彈藥刀械管制條例案件，經同院判處
    有期徒刑1年2月，各案接續執行，於95年6月6日假釋，後經
    撤銷假釋，執行殘刑中（不構成累犯，起訴書誤認構成累犯
    ）。甲○○仍不知悔改，於假釋期間之內，以營利之犯意，
    向姓名年籍不詳、綽號「阿雄」之成年男子，以6000元之價
    格，販入第一級毒品海洛因一包。將之分裝為三包，二包淨
    重2.12公克，一包淨重0.31公克。96年 2月11日下午，於戊○○先以其使用之 0000000000 號行動電話與甲○○所有之
    0000000000號行動電話（未據扣案）聯繫以3000元價格交易
    買毒品。甲○○將第一級毒品海洛因1包（ 淨重0.31公克 ）
    ，送至戊○○臺北縣土城市○○路 ○段207巷15號3樓住處，
    交付予戊○○。
三、嗣於96年 2月11日14時50分許，警察在臺北縣土城市○○路
    與民權路口查獲乙○○搭乘丙○○所駕駛之 1132-KD號自用
    小客車（丙○○業經檢察官為不起訴處分），從乙○○之皮
    包內扣得第一級毒品海洛因10包（合計淨重2.91公克）。經
    乙○○之同意，帶同警方前往其臺北縣樹林市○○路○段196
    之7號租屋處搜索，扣得第一級毒品海洛因 5包（其中1包淨
    重0.02公克，另 4包合計淨重0.70公克，合計淨重0.72公克
    ）及乙○○所有，供其販賣第一級毒品海洛因所用之搗藥缽
    1組、分裝勺6支、分裝袋1批、電子秤2台、玻璃罐（裝葡萄
    糖用 ）1個等物。嗣乙○○向警方表示願意提供向其購買毒
    品之人，帶同警方於同日16時40分許至戊○○之上開住處，
    經戊○○同意搜索，當場查獲丁○○（戊○○之女友）及甫
    在該處交易毒品之甲○○，並扣得戊○○向甲○○所購得之
    第一級毒品海洛因 1包（淨重0.31公克），另從甲○○之皮
    包內扣得其販入之第一級毒品海洛因2包（ 合計淨重2.12公
    克）等物。
四、案經臺北縣政府警察局土城分局報請臺灣板橋地方法院檢察
    署檢察官偵查起訴。
    理  由
壹、關於證據能力：
  (一)按被告以外之人於檢察事務官、司法警察官或司法警察調查
    中所為之陳述，與審判中不符時，其先前之陳述具有較可信
    之特別情況，且為證明犯罪事實存否所必要者，得為證據，
    刑事訴訟法第159條之2定有明文。證人戊○○於96年 2月11
    日警詢之陳述，雖屬被告以外之人於審判外之言詞陳述，屬
    傳聞證據，與證人戊○○嗣於原審審判中之證述有些許不符
    。不符之處僅警詢中稱向被告等「買」毒品，於審判中改為
    較中性之「調」毒品，然其餘支付價金給被告等，實際交易
    毒品之情節及由被告等處取得毒品，及其他時間、地點、情
    節均大致相符。上開條文所稱之具有較可信之特別情況，係
    指比較證人於審判中及審判外之陳述，何者係本於證人之真
    意陳述，或有無其他外在因素影響證人陳述經驗事實等情形
    而言。認定證人審判外陳述具有較可信之特別情況時而有證
    據能力時，應與審判中陳述之憑信性之比較，就是否足以證
    明犯罪事實，為證明力之判斷。法院於認定證人警詢陳述是
    否具有較可信之特別情況時，比較證人於審判中及審判外為
    陳述時之外部附隨環境或條件，如警詢有無踐行告知義務或
    違反法定障礙事由期間不得詢問、禁止夜間詢問之規定，陳
    述是否出於任意性？筆錄所載與錄音、錄影內容相符與否？
    及證人與案件之利害關係、精神狀況等各項為整體考量，以
    判斷警詢陳述是否確實出於真意及審判中有無因受到時間間
    隔而無法明確陳述，或因事後與案件利害關係改變等外在因
    素而未能本於真意陳述等情形，致與先前於警詢陳述不符，
    且無從以其他證據代替，確為證明犯罪存否所必要。本件雖
    證人戊○○稱其於警詢時有毒癮發作、神智不清之情形云云
    。惟經原審法官勘驗該警詢錄音及錄影紀錄，結果略以：依
    錄音及錄影內容顯示，戊○○是坐著應詢，身體未受拘束，
    神態正常，並無毒癮發作、神智不清跡象，警員於開始詢問
    之前有向戊○○徵詢是否願意接受夜間詢問，戊○○表示願
    意，並稱其精神狀況良好，實際問答內容，核與96年度偵字
    第4473號卷（下稱偵查卷）第30頁至第34頁所附戊○○警詢
    筆錄之記載要旨相符，有原審勘驗筆錄可稽（見原審97年度
    訴緝字第101號卷第126頁）。證人戊○○係具備通常智識程
    度之成年人，對於勘驗結果亦當庭表明沒有意見，且證稱警
    員當時沒有對其刑求等語（同上卷第 164頁）。而核證人戊○○警詢陳述之外部附隨之環境、條件，詢問之警察明確告
    知得行使下列之權利：一、得保持緘默，無須違背自己之意
    思而為陳述。二、得選任辯護人。三、得請求調查有利之證
    據。當時雖屬夜間之 7時28分，警詢問是否同意夜間詢問，
    被告明確表示瞭解其權利，不用請律師，願意接受夜間詢問
    ，且在同日夜間8時15分，不到1小時，戊○○即表示想休息
    ，不再接受詢問。該詢問，亦無違反法定障礙事由期間，不
    得詢問之規定，且查無警員當時有何不正取供之情形。堪認
    戊○○於警詢並未遭受任何外力壓迫，所述應係出於其自由
    意志。且戊○○於警詢所述內容，與警方在其住處內查獲之
    第一級毒品海洛因與被告乙○○警詢自白犯罪之陳述，被告
    甲○○供陳取得及交付毒品之情節等證據亦相符合，依當時
    客觀環境及條件加以觀察，可信度甚高。與其嗣後於原審審
    理時所為之證述，因被告等均未收押，且二人均逃逸通緝在
    外相當時間，為警緝獲；被告等與證人戊○○又均熟識，於
    事隔相當時間，對熟識之人指證死刑、無期徒刑之重罪，有
    相當心理壓力，乃在詞句上改為較中性之文字敘述，但實際
    上對確有支付金錢，取得毒品，並無不同，對被告等是否從
    中賺錢，表示不知，亦屬實情，足認證人戊○○先前警詢之
    陳述具有較可信之特別情況，且為證明本件被告乙○○、甲○○二人犯罪事實存否所必要，揆諸上揭規定，例外取得證
    據能力，自得作為本院認定被告二人有罪之證據資料。
  (二)被告以外之人於偵查中向檢察官所為之陳述，除顯有不可信
    之情況者外，得為證據；證人、鑑定人依法應具結而未具結
    者，其證言或鑑定意見，不得作為證據，刑事訴訟法第 159
    條之1第2項、第158條之3分別定有明文。證人丁○○於96年
    2 月12日及證人己○○偵訊筆錄，係被告以外之人於偵查中
    向檢察官所為之言詞陳述紀錄，且經具結在卷，合於法定要
    件，復查無顯有不可信之情況，依刑事訴訟法第159條之1第
    2 項規定，乃傳聞證據之例外情形，有證據能力。至於戊○○之偵訊筆錄，所供述之內容有涉及被告乙○○、甲○○犯
    罪事實部分，均係立於證人之地位，依法應予具結，以擔保
    其陳述內容之憑信性。惟檢察官當時並未踐行具結程序，與
    法定要件未合，無證據能力，不得作為認定被告乙○○、甲○○二人有罪之依據。
  (三)被告以外之人於審判外之陳述，雖不符同法第159條之1至之
    4 之規定，而經當事人於審判程序同意作為證據，法院審酌
    該言詞陳述或書面陳述作成時之情況，認為適當者，亦得為
    證據。當事人、代理人或辯護人於法院調查證據時，知有第
    159條第1項不得為證據之情形，而未於言詞辯論終結前聲明
    異議者，視為有前項之同意，刑事訴訟法第159條之5定有明
    文。除上揭供述證據外，本件被告等、檢察官及辯護人於本
    院準備程序中均未就其他證據資料之證據能力提出爭執，且
    迄於言詞辯論終結前，亦未就本院所調查之證據主張有刑事
    訴訟法第159條第1項不得為證據之情形，應認均已同意得作
    為本案之證據。從而，以下所述之其他供述證據資料縱有屬
    傳聞證據，且不符刑事訴訟法第159條之 1至之4之規定者，
    業經本院審酌各該證據資料作成時之一切客觀情況，認無不
    適當之情事，而有證據能力，合先敘明。
貳、實體部分：
一、被告乙○○販賣海洛因予戊○○部分：
  (一)訊據被告乙○○矢口否認有何販賣第一級毒品海洛因犯行，
    辯稱：僅有與戊○○合資向別人購買海洛因，並未販賣，警
    察查獲時，在皮包內扣得之海洛因10包就是與戊○○合資購
    得，並無販賣海洛因予戊○○云云。
  (二)然查：
    1.上開犯罪事實，業據被告乙○○於警詢時自白不諱，供承
      ：「我所販售毒品海洛因來源向男子戴維雄取的，每錢價
      值約 2萬元」、「毒品部分自己用，部分係我要販賣給別
      人，…搗藥缽是用來磨糖與海洛因混合稀釋後要販賣給別
      人之工具」、「分裝勺是分裝海洛因用，電子秤二台秤海
      洛因量用及分裝重量給別人，玻璃罐是裝葡萄糖用」、扣
      案「皮包查獲之10包海洛因要拿去賣給阿輝」、「戊○○
      向我購買5次海洛因，金額1000至3000元不等，最近1次96
      年2月10日在戊○○家附近賣給他2000元之海洛因」、「
      今日因車上有海洛因怕被查獲，想逃跑才開車衝撞警車」
      等語（見偵查卷第20至第22頁）。
    2.本案警方於96年 2月11日14時50分許，在臺北縣土城市○○路與民權路口查獲被告乙○○（當時搭乘丙○○所駕駛
      之車號1132-KD號自用小客車 ），從被告乙○○之皮包內
      查獲海洛因10包扣案。嗣經被告乙○○之同意，帶同警方
      至其臺北縣樹林市○○路○段196之 7號租屋處搜索，另扣
      得海洛因5包、搗藥缽1組、分裝勺6支、分裝袋1批、電子
      秤 2台、玻璃罐（裝葡萄糖用）等物，此為被告乙○○所
      供承，並有搜索扣押筆錄、扣押物品目錄表及上開之物品
      及毒品扣案可資為證。而扣案10包、5 包粉末狀物品，經
      送請法務部調查局鑑定結果，均係第一級毒品海洛因無訛
      ，海洛因10包合計淨重2.91公克；另海洛因5包之其中1包
      淨重 0.02公克，其餘 4包合計淨重 0.70公克，合計淨重
      0.72公克等情，有同局96年3月12日調科壹字第096230208
      20號、第00000000000號鑑定書在卷可憑（見偵查卷第165
      、166頁）。
    3.被告乙○○為警查獲後，向警方表示願意配合提供向其購
      買毒品之人，遂帶同警方於92年 2月11日16時40分許前往
      戊○○臺北縣土城市○○路 ○段207巷15號3樓住處，而當
      場查獲戊○○、丁○○等人，為證人即執行職務之警員己○○於偵查及原審審理時結證在卷。
    4.證人戊○○於被告乙○○帶同警方查獲後，即在96年 2月
      11日警詢時證述：「海洛因是向乙○○及甲○○購買的。
      我都是事先打0000000000號電話聯絡甲○○，另乙○○的
      電話是 0000000000號。總共向乙○○購買過5次海洛因。
      在96年 1月初至現在，我先打0000000000號電話聯絡乙○○，約在土城市○○路路邊或是送到我家給我。正確時間
      我沒辦法確定，但是購買時間是96年1月初至96年2月10日
      下午，我們都是約在我家外面或到我家」等語（見偵查卷
      第32頁、第33頁）。核與被告乙○○於警詢供述：「（戊○○ ）向我購買5次海洛因屬實，金額1千元至3千元不等
      ，最近 1次96年2月10日在戊○○家附近賣給他2千元海洛
      因毒品」等語相符（見偵查卷第21頁、第22頁）。另參以
      戊○○供述，其係使用門號0000000000號行動電話（見偵
      查卷第30頁 ），而該門號電話於96年 1月間、同年2月間
      ，確有多次與被告乙○○於原審審理時所坦承使用之門號
      0000000000號行動電話有通話紀錄，此有行動電話通聯紀
      錄查詢資料在卷可憑 （見偵查卷第157-2頁至第157-95頁
      ）。證人戊○○於原審具結證述「請乙○○幫我調五次毒
      品」、「我也不知道是買的，還是調貨的，因為他們說是
      調貨，我是把錢給他們，我不知道他們是不是調貨」（見
      原審訴緝字第101號卷第163頁、第164頁 ）。足認證人戊○○自96年1月間某時起至同年2月間止，曾經先後 5次以
      其使用之門號0000000000號行動電話與被告乙○○使用之
      門號0000000000號行動電話聯絡後，被告乙○○隨即 5次
      各持第一級毒品海洛因 1包，至戊○○上開住處或金城路
      路邊，交付予戊○○，並向戊○○收取對價，而有交易海
      洛因情事無訛。至於被告乙○○與戊○○先後 5次交易海
      洛因，依渠二人所述，金額係 1千元至3千元之間，最後1
      次為 2千元。從有利於被告乙○○之認定，認被告乙○○
      先後5次交付海洛因，其最後1次係向戊○○收取 2千元、
      另有1次收取3千元，其餘3次各收取1千元。
    5.海洛因係屬毒品危害防制條例所定之第一級毒品，凡持有
      、轉讓、販賣者，均足以構成犯罪，被告乙○○倘非牟利
      ，衡情豈有甘冒刑典而交易毒品之理？且販賣毒品係屬違
      法行為，一般均係私密進行，交易之毒品可任意分裝增減
      其分量，而每次買賣之價量亦隨時依雙方關係之深淺、當
      時之資力、需求程度及對行情之認知等因素，機動加以調
      整，故販賣毒品之利得，除經坦承犯行，或價量俱臻明確
      外，委難查得實情。職是之故，即使未經查得實際販賣毒
      品之利得，但除非別有事證足認係按同一價量委買或轉售
      ，而確未牟利者外，尚難執此遽認非法販賣之證據有所未
      足，致知過坦承者難辭重典，飾詞否認者反得僥倖，而失
      情理之平。本件雖無從明確查悉交易毒品之數量、利得金
      額，惟被告乙○○與戊○○非親非故，參以被告乙○○供
      承販入大量海洛因後，摻入葡萄糖粉加以稀釋並增加重量
      分裝為小包，足認被告乙○○販賣第一級毒品海洛因予戊○○，收取 1千元、2千元或3千元之價金，均有賺取利潤
      之營利意思，洵無疑義。
  (三)綜上所述，被告乙○○所辯，為事後翻異卸責之詞，不足採
    信，其罪證已臻明確，犯行洵堪認定，應予依法論科。
二、被告甲○○販賣海洛因予戊○○部分：
  (一)訊據被告甲○○矢口否認有販賣第一級毒品海洛因犯行，辯
    稱：僅有與戊○○一起合資向「阿雄」者購買海洛因，警察
    查獲時，扣得之海洛因就是與戊○○合資購得，並無販賣海
    洛因予戊○○云云。
  (二)經查：
    1.本案警方於上揭時、地查獲同案被告乙○○後，乙○○帶
      同警方於96年 2月11日16時40分許前往戊○○臺北縣土城
      市○○路 ○段207巷15號3樓住處，經戊○○同意搜索，在
      同址查獲被告甲○○，並從其皮包內扣得海洛因 2包，另
      在戊○○之住處內扣得海洛因 1包，此據被告甲○○供認
      無誤，並有搜索扣押筆錄、扣押物品目錄表及扣案物品可
      資為證。而扣案之粉末狀物品2包、1包，經送法務部調查
      局鑑定結果，均係第一級毒品海洛因，其中海洛因 2包合
      計淨重2.12公克；另1包淨重0.31公克等情，有同局96年3
      月12日調科壹字第09623020810號（見偵查卷第164頁）、
      同年月7日調科壹字第09623018950號鑑定書在卷可憑（見
      96年度訴字第2183號卷第32頁）。
    2.證人戊○○於96年 2月11日警詢證述：「海洛因是向乙○○及甲○○購買的。我都是事先打0000000000號電話聯絡
      甲○○，另乙○○的電話是0000000000號。96年 2月11日
      15時許，在我家向甲○○購買3千元。於96年2月11日13時
      許，我打0000000000號電話聯絡甲○○的。向甲○○購買
      之海洛因就是警察今天到我家在客廳抽屜內所查獲的那 1
      包（ 見偵查卷第32頁 ）。徵以戊○○供述其係使用門號
      0000000000號行動電話，而該門號96年 2月11日確有多次
      與被告甲○○於原審審理時所坦承使用之門號0000000000
      號行動電話通話，此有行動電話通聯記錄查詢資料在卷可
      憑（見偵查卷第157-96頁正、背面）。雖戊○○於審理中
      附和被告甲○○之辯詞，稱係與被告甲○○合資向別人購
      買海洛因云云。惟依證人戊○○於原審審理時證述：「96
      年 2月11日甲○○有拿2、3千元的毒品給我。警察查獲的
      毒品，有 1包海洛因就是甲○○拿過來的」等語（見原審
      訴緝字第101號卷第86頁 ），仍供述警方在其住處內所查
      獲之海洛因 1包，係被告甲○○攜至其住處交付者。證人
      戊○○另證稱：「當時我毒癮發作，所以我打電話給甲○○，叫他找人買海洛因。」至戊○○供述毒品來源：「是
      跟綽號『阿雄』的人購買，我跟『阿雄』不熟，所以我都
      請甲○○幫我跟『阿雄』聯絡。…沒有看過阿雄本人。因
      為有 1次甲○○的手機剛好沒電，他用我的電話打給『阿
      雄』，『阿雄』後來回撥，我剛好接到。我打電話給甲○○說我人很不舒服，請他幫我聯絡『阿雄』，幫我購買海
      洛因，打電話給甲○○後約過 1個小時，甲○○就過來了
      」云云（見原審訴緝字第 101號卷第78頁至第84頁）。顯
      見戊○○與被告甲○○交易毒品之方式，係由戊○○打電
      話給被告甲○○後，被告甲○○之後持毒品至約定地點交
      付予戊○○，戊○○不曾與「阿雄」有任何接觸。被告甲○○另辯稱：扣案毒品是跟戊○○一起去找「阿雄」買的
      云云，顯屬虛偽不實。戊○○既係與被告甲○○聯絡，並
      從被告甲○○之手取得海洛因，非但未與「阿雄」有所接
      觸，且就其與被告甲○○之出資數額、朋分比例等，自始
      至終並不清楚。故戊○○於原審審理時稱：「扣案海洛因
      是我叫甲○○去找「阿雄」調的。…我也不知道是買的，
      還是調貨的，因為他們說是調貨，我是把錢給他們，我不
      知道他們是不是調貨」等語（ 同原審訴緝字第101號卷第
      161 頁、第164頁 ）。本案縱有「阿雄」其人，亦僅是被
      告甲○○之上游提供毒品者，被告甲○○於向上手「阿雄
      」販得海洛因後，再轉售給戊○○灼然甚明。
    3.尤以被告甲○○於逃匿通緝到案後，於原審法院準備程序
      供承：扣案「海洛因是跟戊○○合資購買，一人出三千元
      。買來的時候是一包」（見原審訴緝字第192號卷第 27頁
      ）。於本院審理時稱「3000元是戊○○先交給我，叫我幫
      他拿」（見本院更審卷第84頁背面）。而本件警察在戊○○住處查獲甲○○、戊○○，由被告甲○○皮包內查獲分
      裝完畢之2包海洛因，淨重2.12公克，在戊○○處查獲1包
      海洛因 0.31公克。證人戊○○於原審具結證述該1包海洛
      因即被告甲○○所交付（ 見原審訴緝字第101號卷第86頁
      ）。而在被告甲○○皮包內查獲2包海洛因（ 淨重2.12公
      克），被告甲○○於警詢中坦承為其所有（見偵查卷第10
      頁）。足證被告甲○○早將向「阿雄」以6000元（甲○○
      、戊○○各3000元 ）販入之一包海洛因，分裝為3小包，
      而將其中分量最少之一包0.31公克交付戊○○。其所謂與
      戊○○一起合資購買海洛因或替戊○○等向他人調取海洛
      因，不過是隱匿其從中賺取大量價差之飾詞，不影響其圖
      利販賣之認定。至戊○○雖於原審稱交付2千或3千元，但
      警詢中明確稱係3千元，且被告甲○○亦自白為3千元，當
      係戊○○於審理中時間久遠，記憶模糊或有意迴護被告，
      避重就輕，減少金額之陳述，應以 3千元與事實相符為可
      採。
    4.綜上所述，被告甲○○所辯，為避重就輕卸責之詞，不足
      採信，其犯行亦臻明確，足資認定，應予依法論科。
三、法律之適用及撤銷改判之理由
  (一)核被告乙○○所為，係犯毒品危害防制條例第4條第1項之販
    賣第一級毒品罪五罪；被告甲○○所為，係犯同條項之販賣
    第一級毒品罪。被告等販賣前之持有行為，已為販賣行為所
    吸收，不另論罪。被告乙○○、甲○○係各別犯意，分別犯
    上開各罪（公訴意旨另以被告乙○○與被告甲○○共犯販賣
    第一級毒品予丙○○部分，因犯罪不能證明，業經原審判決
    無罪確定在案）。又被告乙○○所犯五罪，犯意各別，行為
    互殊，應予分論併罰。被告二人所犯販賣第一級毒品罪，每
    次販賣之海洛因數量非多，所得財物有限，而毒品危害防制
    條例第4條第1項販賣第一級毒品罪之法定本刑為死刑或無期
    徒刑，量處最輕本刑，亦屬過重，足以引起社會一般人之同
    情，法重情輕，堪予憫恕，爰均依刑法第59條規定酌量減輕
    其刑，以求量刑之妥適平衡。
  (二)原審分別就被告乙○○、甲○○販賣第一級毒品據以論罪科
    刑，固非無見，惟(一)按毒品危害防制條例第19條第 1項規定
    ：「犯第4條至第9條、第12條、第13條或第14條第1項、第2
    項之罪者，其供犯罪所用或因犯罪所得之財物，均沒收之，
    如全部或一部不能沒收時，追徵其價額或以其財產抵償之 」
    。然原審判決於主文內僅就附表一沒收及附表二沒收欄所示
    之物諭知沒收銷燬、沒收、追徵其價額或「抵償之」，與毒
    品危害防制條例第19條第 1項規定「以其財產抵償之」不符
    。(二)被告等於販賣第一級毒品前之持有行為，已為販賣行為
    所吸收，不另論罪，原審判決未予說明，亦有未洽。被告等
    上訴意旨，仍執陳詞否認犯罪，雖不足採；檢察官上訴以原
    審引用刑法第59條規定予以減刑為不適當，及各被告等所定
    刑失衡為由，指摘原判決不當，惟被告等之犯行確有足堪憫
    恕之情；又甲○○部分，只成立一罪，無定執行刑問題，自
    無再與乙○○定執行刑比較失衡問題，此部分上訴為無理由
    ，惟原判決既有可議，自應由本院將原判決此部分撤銷改判
    。爰審酌被告乙○○、甲○○均有施用毒品前科，有本院被
    告等前案紀錄表可稽，應深知毒品危害人之身心健康甚鉅，
    且被告甲○○尚在假釋期間，仍不思警惕，漠視毒品之危害
    性，實施本件販賣第一級毒品海洛因犯行，危害國民身心健
    康及社會風氣，進而敗壞社會治安，兼衡其犯罪之動機、目
    的、手段及犯後飾詞卸責等一切情狀，分別量處如主文第 2
    項、第3項所示之刑，並定其應執行刑。
  (三)從刑部分：
    1.警方在戊○○住處扣得之海洛因1包（淨重 0.31公克），
      為被告甲○○所販賣予戊○○之第一級毒品。警方查獲被
      告乙○○時，從其皮包內扣得之海洛因 10包（ 合計淨重
      2.91公克）、另在其租屋處扣得之海洛因5包（其中1包淨
      重0.02公克，另4包合計淨重0.70公克，合計淨重 0.72公
      克 ）；查獲被告甲○○時，從其皮包內扣得之海洛因2包
      （合計淨重2.12公克），供販賣之用，爰均依毒品危害防
      制條例第18條第1項前段諭知沒收銷燬。
    2.扣案之搗藥缽1組、分裝勺6支、分裝袋1批、電子秤2台、
      玻璃罐 1個，均從被告乙○○之租屋處起出，被告乙○○
      於偵訊時已供稱係其所有之物（見偵查卷第98頁），且於
      警詢供稱該搗藥缽是用來磨糖與海洛因混合稀釋後要販賣
      給別人之工具、分裝勺是分裝海洛因所用，電子秤是秤海
      洛因重量及分裝重量賣給別人，玻璃罐是裝葡萄糖用等語
      （見偵查卷第20頁），足認該物品均是被告乙○○所有、
      供其販賣第一級毒品海洛因所用之物。被告乙○○嗣於原
      審審理時辯稱部分物品係真實姓名年籍不詳、綽號「阿宏
      」男子所寄放云云，委不足採。爰均依毒品危害防制條例
      第19條第1項規定沒收之。
    3.被告乙○○持以與戊○○聯絡販賣海洛因事宜所用之行動
      電話 1支（含門號0000000000號SIM卡1枚）；被告甲○○
      持以與戊○○聯絡販賣海洛因事宜所用之行動電話1支（
      含門號0000000000號SIM卡1枚），各係被告乙○○、甲○○所有，渠二人於原審審理時所供：「（問：0000000000
      號、0000000000號、0000000000號、0000000000號電話是
      誰使用？）（被告甲○○答：）0000000000號是我使用，
      是我買的，我只有買SIM 卡（沒有親自去申請），手機也
      是我買的」。被告乙○○答：「 其餘3支電話都是我的，
      SIM 卡是朋友申請的易付卡，借我使用，時間已久，應該
      不用還，手機是我自己的」等語（見原審訴緝字第101 號
      卷第169頁 ）。既係被告二人所有，且持以犯本案販賣第
      一級毒品罪使用之物，復無證據足認已經滅失，均應依毒
      品危害防制條例第19條第 1項規定沒收之，如全部或一部
      不能沒收時，追徵其價額。
    4.被告乙○○販賣海洛因予戊○○5次各收取之價金1千元、
      1千元、1千元、3千元、2千元（合計 8千元）。被告甲○○販賣海洛因予戊○○收取之價金 3千元，各係犯本案販
      賣毒品罪所得之財物，應分別依毒品危害防制條例第19條
      第 1項規定沒收之，如全部或一部不能沒收時，以其財產
      抵償之。
    5.至於被告乙○○租屋處起出之注射針筒12支、吸食器 1組
      、未具殺傷力之槍枝1枝、鋼珠1罐；另在戊○○住處起出
      之安非他命 3包、殘渣袋4個、注射針筒5支等物，均與本
      案販賣第一級毒品無關，不得宣告沒收，附此說明。
四、被告甲○○另被訴販賣第一級毒品海洛因予戊○○多次無罪
    部分：
  (一)公訴意旨另以：被告甲○○另於96年1月底起至同年2月10日
    止，在臺北縣土城市○○路 ○段207巷15號3樓戊○○住處及
    其他處所，以2千元至3千元之代價，售予戊○○海洛因多次
    ，因認被告甲○○另涉有犯毒品危害防制條例第4條第1項之
    販賣第一級毒品罪嫌。
  (二)按犯罪事實應依證據認定之，無證據不得認定犯罪事實，刑
    事訴訟法第一百五十四條第二項定有明文。故若所得證據其
    為訴訟上之證明，尚未達於通常一般人均不致有所懷疑，而
    得確信其為真實之程度者，自不能為有罪之認定，此為無罪
    推定原則之當然闡釋。又施用毒品者所稱其向某人買受毒品
    之指證，不得作為有罪判決之唯一證據，仍須調查其他必要
    之證據，以察其是否與事實相符。良以毒品買受者之指證，
    其憑信性於通常一般人已有所懷疑，尚難確信其為真實。況
    依毒品危害防制條例第十七條之規定，供出毒品來源而破獲
    者，復得減輕其刑，則其指證之真實性猶有疑慮，是施用毒
    品者之指證，其真實性有待其他必要證據加以補強。所謂必
    要之補強證據，固不以證明販賣毒品犯罪構成要件之全部事
    實為必要，但以與施用者之指證具有相當之關聯性為前提，
    其經與施用者之指證綜合判斷，已達於通常一般人均不致有
    所懷疑，而得確信施用者之指證為真實者，始得為有罪之認
    定，此為無罪推定原則之必然推演（最高法院98年台上字第
    3427號判決要旨參照，即本案發回意旨）。
  (三)經查：
    1.訊之被告甲○○否認另有販賣海洛因多次予戊○○之犯行
      。而公訴人認被告甲○○此部分犯罪之證據乃證人戊○○
      之證述及有扣案毒品海洛因，及二人間有電話通聯記錄可
      證。
    2.證人戊○○片面之陳述，並無每次購買毒品之時間、地點
      、金額。且起訴事實亦無被告甲○○販賣毒品幾次及每次
      確切之時、地、金額等，已難遽信，自有待其他必要證據
      加以補強。檢察官調閱之甲○○與戊○○間之行動電話雖
      有通聯紀錄，但無通訊監察譯文可佐，不知二人通話之內
      容，是否談及販售毒品。另查扣之海洛因，係被告甲○○
      96年 2月11日販賣之毒品（即前開有罪部分），不能證明
      之前不明時、地，有販售毒品之情事，自均不足以補強戊○○供述達於通常一般人已無所懷疑，而確信其為真實之
      程度。此外，復查無其他積極證據足以證明此部分之犯行
      。原審未詳加研求，遽為被告甲○○另有二次各以 2千元
      販售第一級毒品予戊○○之犯行，為有罪之判決，自嫌欠
      洽。被告甲○○上訴意旨指摘原判決不當，為有理由，應
      由本院將此部分撤銷，為其無罪之諭知。
、據上論斷，應依刑事訴訟法第369條第1項前段、第364條、
    第299條第 1項前段、第301條第1項，毒品危害防制條例第4
    條第 1項、第18條第1項前段、第19條第1項，刑法第11條前
    段、第59條、第51條第5款，判決如主文。
本案經檢察官侯千姬到庭執行職務。
中    華    民    國    98    年    9    月    3      日
                  刑事第十七庭  審判長法  官 趙功恆
                                      法  官 高明哲
                                      法  官 陳世宗
以上正本證明與原本無異。
如不服本判決，應於收受送達後10日內向本院提出上訴書狀，其
未敘述上訴之理由者並得於提起上訴後10日內向本院補提理由書
（均須按他造當事人之人數附繕本）「切勿逕送上級法院」。
                                      書記官 張美華
中    華    民    國    98    年    9     月    4     日
附錄：本案論罪科刑法條全文
毒品危害防制條例第4條第1項：
製造、運輸、販賣第一級毒品者，處死刑或無期徒刑；處無期徒
刑者，得併科新臺幣1千萬元以下罰金。
附表一：
┌──┬─────────┬──────────┬────────────┬────────┐
│編號│  罪          名  │  處            刑  │  沒                收  │ 備          註 │
├──┼─────────┼──────────┼────────────┼────────┤
│一  │販賣第一級毒品    │有期徒刑拾伍年貳月  │扣案之第一級毒品海洛因拾│一、販賣海洛因予│
│    │                  │                    │包（合計淨重貳點玖壹公克│丁○○1次，收取 │
│    │                  │                    │）、伍包（合計淨重零點柒│價金1千元       │
│    │                  │                    │貳公克）均沒收銷燬；搗藥│二、本院上訴審判│
│    │                  │                    │缽壹組、分裝勺陸支、分裝│決已確定，不在本│
│    │                  │                    │袋壹批、電子磅秤貳台、玻│次更(一)審審判範圍│
│    │                  │                    │璃罐壹個均沒收；其持以聯│。              │
│    │                  │                    │絡販賣海洛因事宜所用之行│                │
│    │                  │                    │動電話壹支（含門號０九三│                │
│    │                  │                    │0000000號SIM卡壹 │                │
│    │                  │                    │枚）沒收，如全部或一部不│                │
│    │                  │                    │能沒收時，追徵其價額；因│                │
│    │                  │                    │犯罪所得之財物新臺幣壹仟│                │
│    │                  │                    │元沒收，如全部或一部不能│                │
│    │                  │                    │沒收時，以其財產抵償之。│                │
│    │                  │                    │                        │                │
├──┼─────────┼──────────┼────────────┼────────┤
│二  │販賣第一級毒品    │有期徒刑拾伍年貳月  │扣案之第一級毒品海洛因拾│一、販賣海洛因予│
│    │                  │                    │包（合計淨重貳點玖壹公克│丁○○1次，收取 │
│    │                  │                    │）、伍包（合計淨重零點柒│價金1千元       │
│    │                  │                    │貳公克）均沒收銷燬；搗藥│二、本院上訴審判│
│    │                  │                    │缽壹組、分裝勺陸支、分裝│決已確定，不在本│
│    │                  │                    │袋壹批、電子磅秤貳台、玻│次更(一)審審判範圍│
│    │                  │                    │璃罐壹個均沒收；其持以聯│。              │
│    │                  │                    │絡販賣海洛因事宜所用之行│                │
│    │                  │                    │動電話壹支（含門號０九三│                │
│    │                  │                    │0000000號SIM 卡壹│                │
│    │                  │                    │枚）沒收，如全部或一部不│                │
│    │                  │                    │能沒收時，追徵其價額；因│                │
│    │                  │                    │犯罪所得之財物新臺幣壹仟│                │
│    │                  │                    │元沒收，如全部或一部不能│                │
│    │                  │                    │沒收時，以其財產抵償之。│                │
├──┼─────────┼──────────┼────────────┼────────┤
│三  │販賣第一級毒品    │有期徒刑拾伍年貳月  │扣案之第一級毒品海洛因拾│販賣海洛因予李亞│
│    │                  │                    │包（合計淨重貳點玖壹公克│輝1次，收取價金1│
│    │                  │                    │）、伍包（合計淨重零點柒│千元            │
│    │                  │                    │貳公克）均沒收銷燬；搗藥│                │
│    │                  │                    │缽壹組、分裝勺陸支、分裝│                │
│    │                  │                    │袋壹批、電子磅秤貳台、玻│                │
│    │                  │                    │璃罐壹個均沒收；其持以聯│                │
│    │                  │                    │絡販賣海洛因事宜所用之行│                │
│    │                  │                    │動電話壹支（含門號０九三│                │
│    │                  │                    │0000000號SIM 卡壹│                │
│    │                  │                    │枚）沒收，如全部或一部不│                │
│    │                  │                    │能沒收時，追徵其價額；因│                │
│    │                  │                    │犯罪所得之財物新臺幣壹仟│                │
│    │                  │                    │元沒收，如全部或一部不能│                │
│    │                  │                    │沒收時，以其財產抵償之。│                │
├──┼─────────┼──────────┼────────────┼────────┤
│四  │販賣第一級毒品    │有期徒刑拾伍年貳月  │扣案之第一級毒品海洛因拾│販賣海洛因予李亞│
│    │                  │                    │包（合計淨重貳點玖壹公克│輝1次，收取價金1│
│    │                  │                    │）、伍包（合計淨重零點柒│千元            │
│    │                  │                    │貳公克）均沒收銷燬；搗藥│                │
│    │                  │                    │缽壹組、分裝勺陸支、分裝│                │
│    │                  │                    │袋壹批、電子磅秤貳台、玻│                │
│    │                  │                    │璃罐壹個均沒收；其持以聯│                │
│    │                  │                    │絡販賣海洛因事宜所用之行│                │
│    │                  │                    │動電話壹支（含門號０九三│                │
│    │                  │                    │0000000號SIM 卡壹│                │
│    │                  │                    │枚）沒收，如全部或一部不│                │
│    │                  │                    │能沒收時，追徵其價額；因│                │
│    │                  │                    │犯罪所得之財物新臺幣壹仟│                │
│    │                  │                    │元沒收，如全部或一部不能│                │
│    │                  │                    │沒收時，以其財產抵償之。│                │
├──┼─────────┼──────────┼────────────┼────────┤
│五  │販賣第一級毒品    │有期徒刑拾伍年貳月  │扣案之第一級毒品海洛因拾│販賣海洛因予李亞│
│    │                  │                    │包（合計淨重貳點玖壹公克│輝1次，收取價金1│
│    │                  │                    │）、伍包（合計淨重零點柒│千元            │
│    │                  │                    │貳公克）均沒收銷燬；搗藥│                │
│    │                  │                    │缽壹組、分裝勺陸支、分裝│                │
│    │                  │                    │袋壹批、電子磅秤貳台、玻│                │
│    │                  │                    │璃罐壹個均沒收；其持以聯│                │
│    │                  │                    │絡販賣海洛因事宜所用之行│                │
│    │                  │                    │動電話壹支（含門號０九三│                │
│    │                  │                    │0000000號SIM 卡壹│                │
│    │                  │                    │枚）沒收，如全部或一部不│                │
│    │                  │                    │能沒收時，追徵其價額；因│                │
│    │                  │                    │犯罪所得之財物新臺幣壹仟│                │
│    │                  │                    │元沒收，如全部或一部不能│                │
│    │                  │                    │沒收時，以其財產抵償之。│                │
├──┼─────────┼──────────┼────────────┼────────┤
│六  │販賣第一級毒品    │有期徒刑拾伍年肆月  │扣案之第一級毒品海洛因拾│販賣海洛因予李亞│
│    │                  │                    │包（合計淨重貳點玖壹公克│輝1次，收取價金3│
│    │                  │                    │）、伍包（合計淨重零點柒│千元            │
│    │                  │                    │貳公克）均沒收銷燬；搗藥│                │
│    │                  │                    │缽壹組、分裝勺陸支、分裝│                │
│    │                  │                    │袋壹批、電子磅秤貳台、玻│                │
│    │                  │                    │璃罐壹個均沒收；其持以聯│                │
│    │                  │                    │絡販賣海洛因事宜所用之行│                │
│    │                  │                    │動電話壹支（含門號０九三│                │
│    │                  │                    │0000000號SIM 卡壹│                │
│    │                  │                    │枚）沒收，如全部或一部不│                │
│    │                  │                    │能沒收時，追徵其價額；因│                │
│    │                  │                    │犯罪所得之財物新臺幣參仟│                │
│    │                  │                    │元沒收，如全部或一部不能│                │
│    │                  │                    │沒收時，以其財產抵償之。│                │
├──┼─────────┼──────────┼────────────┼────────┤
│七  │販賣第一級毒品    │有期徒刑拾伍年參月  │扣案之第一級毒品海洛因拾│販賣海洛因予李亞│
│    │                  │                    │包（合計淨重貳點玖壹公克│輝1次，收取價金2│
│    │                  │                    │）、伍包（合計淨重零點柒│千元            │
│    │                  │                    │貳公克）均沒收銷燬；搗藥│                │
│    │                  │                    │缽壹組、分裝勺陸支、分裝│                │
│    │                  │                    │袋壹批、電子磅秤貳台、玻│                │
│    │                  │                    │璃罐壹個均沒收；其持以聯│                │
│    │                  │                    │絡販賣海洛因事宜所用之行│                │
│    │                  │                    │動電話壹支（含門號０九三│                │
│    │                  │                    │0000000號SIM 卡壹│                │
│    │                  │                    │枚）沒收，如全部或一部不│                │
│    │                  │                    │能沒收時，追徵其價額；因│                │
│    │                  │                    │犯罪所得之財物新臺幣貳仟│                │
│    │                  │                    │元沒收，如全部或一部不能│                │
│    │                  │                    │沒收時，以其財產抵償之。│                │
└──┴─────────┴──────────┴────────────┴────────┘
附表二：
┌──┬─────────┬──────────┬────────────┬────────┐
│編號│  罪          名  │  處            刑  │  沒                收  │ 備          註 │
├──┼─────────┼──────────┼────────────┼────────┤
│一  │販賣第一級毒品    │有期徒刑拾伍年貳月  │扣案之第一級毒品海洛因貳│販賣海洛因予李亞│
│    │                  │                    │包（合計淨重貳點壹貳公克│輝1次，收取價金3│
│    │                  │                    │）、壹包（淨重零點參壹公│千元            │
│    │                  │                    │克）均沒收銷燬；其持以聯│                │
│    │                  │                    │絡販賣海洛因事宜所用之行│                │
│    │                  │                    │動電話壹支（含門號０九六│                │
│    │                  │                    │0000000號SIM卡壹 │                │
│    │                  │                    │枚）沒收，如全部或一部不│                │
│    │                  │                    │能沒收時，追徵其價額；因│                │
│    │                  │                    │犯罪所得之財物新臺幣參仟│                │
│    │                  │                    │元沒收，如全部或一部不能│                │
│    │                  │                    │沒收時，以其財產抵償之  │                │
└──┴─────────┴──────────┴────────────┴────────┘


司法院資訊處製作；財團法人民間司法改革基金會備份。
